臺中高等行政法院判決
　　　　　　　　　　　　　　　　　九十四年度簡字第九四號
原　　　告　甲○○
被　　　告　行政院勞工委員會職業訓練局中區職業訓練中心
代　表　人　乙○○
訴訟代理人　丙○○
上列當事人間因災害救助事件，原告不服行政院勞工委員會職業
訓練局中華民國九十四年三月九日職法字第○九四○○○二九九
○號訴願決定，提起行政訴訟。本院判決如下︰
　　主  文
原告之訴駁回。
訴訟費用由原告負擔。
　　事  實
甲、事實概要：緣原告於民國九十三年三月廿九日至同年七月十
    六日參加被告冷凍空調班職業訓練，並於參訓期間以九二一
    受災失業者身份，依「九二一震災重建就業服務職業訓練及
    臨時工作津貼請領辦法」第二十三條之規定，向被告申請職
    業訓練生活津貼補助。經被告告知其因未設籍於全倒受災戶
    內，不符合上開辦法第三條第一項第四款及第二十三條規定
    ，無法核予九二一震災職業訓練生活津貼補助後，原告旋向
    被告陳情，並於被告將本案向行政院勞工委員會職業訓練局
    請示後，接獲該局九十三年六月一日職公字第○九三○○二
    一八八三號函，解釋前揭法規疑義並闡述原告與規定不符。
    原告不服，向行政院勞工委員會提起訴願，經該會以此等函
    示並非行政處分，不合訴願程序為由，而不予受理。嗣被告
    再以九十三年十二月十五日中技字第○九三○○○九七九六
    號函復原告，認其與規定不符而不予核發補助。原告不服，
    提起訴願遞遭駁回，遂提起本件行政訴訟。
乙、兩造聲明：
一、原告聲明求為判決：(一)原處分及訴願決定均撤銷。(二)被告應
    核發給付原告九二一震災職業訓練生活津貼新台幣三萬八千
    零十六元整。
二、被告聲明求為判決：原告之訴駁回。
丙、兩造之陳述：
壹、原告起訴意旨略以：原告為九二一震災自有集合式住宅「有
    實際居住事實」之房屋全倒受災戶，惟被告卻以「設籍」與
    否據以認定居住之事實，並非恰當。按有居住事實卻未設籍
    之情況已屬社會常態，且實際居住事實之證明力亦遠大於設
    籍所認定之居住事實。原告之戶籍雖設於「豐原市○○路一
    九三號」，然該址實為另一家庭所居住，原告為新社鄉人，
    於豐原市除系爭全倒房屋外並無其他不動產，足見原告確實
    居住於系爭全倒房屋內，況且其他政府機關就九二一相關之
    津貼補助，如九二一集集大地震各項救助及慰助金、九二一
    震災家園重建專案貸款等，亦以受災戶「實際居住事實」務
    實認定，則被告無視於原告前揭居住事實，遽以設籍與否以
    資認定，顯非合理，亦有違九二一職業訓練生活津貼之制訂
    意旨。另行政院勞工委員會職業訓練局九十一年十一月廿四
    日職公字第○九一○○五三八七四號及九十二年二月十四日
    職公字第○九二○○○二四八九號函雖放寬生活津貼之申請
    時點，而允許九二一受災戶於震災發生日後設籍者亦得申請
    補助，然因受災戶並無法遷設戶籍於全倒房屋，是前開函示
    並無實益。
貳、被告答辯意旨略以：按依「九二一震災重建就業服務職業訓
    練及臨時工作津貼請領辦法」第三條第一項第四款及第二十
    三條之規定，「設籍」於半倒或全倒房屋內，乃審發職業訓
    練生活津貼之法定要件。本案原告設籍地址為「台中縣豐原
    市○○里○鄰○○路一九三號」，而原告所持豐原市公所開
    具之房屋全倒證明書之地址係為「台中縣豐原市○○路一七
    三巷一一五號三樓」，兩者地址並非相同，是原告並未設籍
    於本人、配偶或直系親屬所有之半倒或全倒房屋內，核與前
    揭規定不符，被告依法核處，並無不當。另原告雖訴稱其他
    政府機關就九二一相關津貼補助亦以受災戶「實際居住事實
    」以資認定等語，然該等政府機關相關津貼之性質係屬受災
    補助之措施，與本案系爭職業訓練津貼係屬促進就業之措施
    ，兩者於性質上有所差異，並不得相提並論。
　　理  由
一、按「本辦法用詞定義如下：．．．四受災失業者：係指設籍
    於本人、直系親屬或配偶所有之房屋內，而該房屋經鄉、鎮
    、縣轄市、區公所證明為全倒或半倒之具有工作能力與工作
    意願，但目前無固定工作者。．．．」、「年滿十五歲至六
    十五歲，或未滿十五歲且國民中學畢業之受災失業者，參加
    政府機關辦理或委託辦理之全時日制養成訓練或轉業訓練，
    訓練期間一個月以上且每月總訓練時數達一百二十小時以上
    者，得於開訓後十五日內檢具下列文件向參訓機構申請訓練
    生活津貼：．．．」九二一震災重建就業服務職業訓練及臨
    時工作津貼請領辦法第三條第一項第四款及第二十三條分別
    定有明文。
二、本件原告於九十三年三月廿九日至同年七月十六日，以九二
    一受災失業者，參加被告冷凍空調班職業訓練，依「九二一
    震災重建就業服務職業訓練及臨時工作津貼請領辦法」第二
    十三條之規定，向被告申請職業訓練生活津貼補助。經被告
    告知其因未設籍於全倒受災戶內，不符合上開辦法第三條第
    一項第四款及第二十三條規定，而不予核發補助。原告不服
    ，循序提起行政訴訟。
三、原告訴稱：原告雖設籍於豐原市○○路一九三號，但確實居
    住於系爭全倒房屋內，自為九二一震災自有集合式住宅「有
　　實際居住事實」之房屋全倒受災戶，被告無視於原告前揭居
    住事實，遽以設籍與否以資認定，而拒發予原告九二一震災
    職業訓練生活津貼，顯非合理，亦有違九二一職業訓練生活
    津貼之制訂意旨等語。
四、經查，依九二一震災重建就業服務職業訓練及臨時工作津貼
    請領辦法第二十三條之規定，申請人之要件為年滿十五歲至
    六十五歲，或未滿十五歲且國民中學畢業之受災失業者。而
    所謂受災失業者，依同辦法第三條第一項第四款之規定係指
    設籍於本人、直系親屬或配偶所有之房屋內，而該房屋經鄉
    、鎮、縣轄市、區公所證明為全倒或半倒之具有工作能力與
    工作意願，但目前無固定工作者。並未如同項第一款規定災
　　區民眾，係指地震發生日，設籍或有一定事實足認居住於災
　　區者；另同項第二款災區失業者，則指地震發生日，設籍或
 　 有一定事實足居住於災區，具有工作能力與工作意願，但目
  　前無固定工作之情形。是依該辦法訂定之意旨，已將災區民
 　 眾、災區失業者及受災失業者，規定各有不同之定義，而受
  　災失業者並未如災區民眾及災區失業者均以地震發生日，設
　　籍或有一定事實足居住於災區為要件，而僅規定「設籍於本
　　人、直系親屬或配偶所有之房屋內．．．。」可知其有較限
    縮的條件，以設戶籍於因九二一震災而全倒或半倒之上開房
　　屋為必要，如未設籍，雖有一定事實足認居住於該房屋，仍
　　不得謂符合受災失業者之規定，而得依該辦法第二十三條之
　　規定，向參訓機構申請臨時工作津貼。從而，本件原告設籍
　　於豐原市○○路一九三號，該址之房屋並非受九二一震災之
　　全倒或半倒房屋，依上開規定，向被告申請臨時工作津貼，
　　難謂有據。
五、綜上所陳，原處分以原告不符合「九二一震災重建就業服務
    職業訓練及臨時工作津貼請領辦法」第三條第一項第四款及
    第二十三條規定，而不予核發原告補助生活津貼，並無違誤
    ，訴願決定予以維持，亦無不合，原告請求撤銷原處分及訴
    願決定，另被告應核發給付原告九二一震災職業訓練生活津
    貼新台幣三萬八千零十六元，為無理由，其訴應予駁回。又
    本件依卷內事證及兩造於調查期日到庭所陳，均已臻明確，
    本院認並無經言詞辯論之必要，爰不經言詞辯論而判決之。
據上論結，本件原告之訴為無理由，依行政訴訟法第二百三十三
條第一項、第二百三十六條、第一百九十五條第一項後段、第九
十八條第三項前段，判決如主文。
中　　華　　民　　國　九十四　年　六　　月　廿　八　　日
                              法  官　許　武　峰
以上正本證明與原本無異。
如不服本判決，應於判決送達後20日內，以本訴訟事件所涉及之
法律見解具有原則性者，始得向本院提出上訴狀並表明上訴理由
，經最高行政法院許可，否則不得上訴；如於本判決宣示後送達
前提起上訴者，應於判決送達後20日內補提上訴理由書（均應依
對造人數提出繕本）。提起上訴應預繳送達用雙掛號郵票390元
（34元及5元郵票各10份)。
中　　華　　民　　國　九十四　年　六　　月　廿　八　　日
                              書記官  王  永  慶
